【裁判字號】    90,交聲,113
【裁判日期】    900820
【裁判案由】    違反道路交通管理處罰條例聲明異議
【裁判全文】
臺灣桃園地方法院交通事件裁定                      九十年度交聲字第一一三號
    受處分人  甲○○
    即異議人
右列受處分人因違反道路交通管理處罰條例案件，對於交通部公路局新竹區監理所桃
園監理站桃監稽違駕字第五二─Ｅ00000000號裁決聲明異議，本院裁定如左
：
    主  文
異議駁回。
    理  由
一、聲明異議意旨略以：異議人甲○○於民國九十年三月二十五日零晨零時許，由公
    司出發至雲林縣麥寮鄉載運屬第三類易燃危險品之化學品北上，於西濱公路上以
    時速七十公里之車速通過鳳鼻隧道前後兩個路口之綠燈後，次一路口卻突然由綠
    燈變成黃燈，因開了一夜的車，反應有些遲鈍，且黃燈祇亮了兩秒就變紅燈，當
    時異議人也有踩剎車，但三十八噸的車重加上七十公里的時速，且是下坡路段，
    故未立即緊急剎車，而依當時之狀況，就算緊急剎車亦未必剎得住，此外異議人
    亦注意到兩旁的車輛無人起步，於輕按兩聲喇叭後即逕予通過，執勤員警以異議
    人違規闖紅燈，以竹縣警交字第Ｅ00000000號通知單舉發違反道路交通
    管理事件，而交通部公路局新竹區監理所桃園監理站即以桃監稽違駕字第五二─
    Ｅ00000000號裁決裁決書，依道路交通管理處罰條例第五十三條規定，
    裁處異議人罰鍰新台幣（下同）一千八百元並記違規點數三點，實有未合，為此
    聲明異議云云。
二、按汽車行駛時，駕駛人應注意車前狀況，並隨時採取必要之安全措施；又汽車行
    至交岔路口，其行進、轉彎應遵守燈光號誌或交通警察之指示；次按行車速度，
    依標誌之規定，無標誌者，在市區道路，時速不得超過四十公里，在郊外道路時
    速不得超過六十公里，道路交通安全規則第九十四條第三項、第一百零二條第一
    項第一款、第九十三條第一項第一款分別定有明文。經查：
（一）異議人於九十年三月二十五日上午八時五十五分許，駕駛車牌號碼ＦＱ─六五
      七號營業曳引車於西濱公路新豐段處，違規闖紅燈之事實，為異議人所不否認
      ，並據證人即舉發本件違規事件之警員何昀軒到庭證述屬實，洵堪認定。
（二）又異議人違規路段之紅綠燈號誌係分置於中央分隔島及路旁高處，視野寬廣，
      於辨認上並無障礙，且於相當距離前均有岔路之警告標誌，亦有證人提供之現
      場照片三張存卷可參，且為異議人所不爭執。而上揭路段之行車速限為時速五
      十公里，紅綠燈號誌秒差分別為綠燈四十五秒、黃燈三秒、紅燈三十二秒，復
      經證人陳報在卷，此外並有新竹縣警察局（九十）竹縣警交字第五七三六號函
      附卷可稽。異議人雖以紅綠燈號誌秒差過短，而伊當時因長時間駕車，反應略
      為遲鈍，且斯時車速為七十公里，車重達三十八公噸，又載有危險物品，致未
      緊急剎車而逕予穿越云云。然查，異議人此項辯解適足證明異議人駕駛汽車時
      ，經交通標誌限制行車速限為時速五十公里並警示前有岔路後，不僅未能注意
      車前狀況並遵限行駛，且於行經岔路口前並未保持隨時可以依燈光號誌指示剎
      停之行車速率，況異議人既明知伊因長時間開車致反應較慢，又車載危險物品
      且車身極重而不易剎停，本即應更為提高駕車時之注意義務，是伊上開所辯，
      均無解於異議人之責任。復按「人民違反法律上之義務而應受行政罰之行為，
      法律無特別規定時，雖不以出於故意為必要，仍須以過失為其責任條件，但應
      受行政罰之行為，僅須違反禁止規定或作為義務，而不以發生損害或危險為其
      要件者，推定為有過失，於行為人不能舉證證明自己無過失時，即應受處罰。
      」司法院大法官會議釋字第二七五號著有解釋文可資參照，異議人既違反上開
      規定又顯有過失，且未能舉證證明自己無過失，即應受處罰。
三、按汽車駕駛人，行經有燈光號誌管制之交岔路口闖紅燈者，處六百元以上一千二
    百元以下罰鍰。道路交通管理處罰條例第五十三條定有明文。原裁決機關援引前
    揭法條裁處異議人罰鍰一千八百元，並依同條例第六十三條第一項第三款規定記
    違規點數三點，於法洵無不合。異議人仍執陳詞，指摘原處分不當，非有理由，
    應予駁回。
四、據上論斷，應依道路交通管理處罰條例第八十七條第二項，道路交通案件處理辦
    法第十九條，裁定如主文。
中      華      民      國    九十      年      八      月     二十     日
                                臺灣桃園地方法院交通法庭
                                      審判長法  官  吳爭奇
                                            法  官  黃斯偉
                                            法  官  范明達
右正本證明與原本無異。
如不服本裁定，應於裁定送達後五日內向本院提出抗告狀。
                        書記官  楊惠如
中        華        民        國   九十   年   八   月    二十四    日


司法院資訊處製作；財團法人民間司法改革基金會備份。
